臺灣高等法院臺南分院刑事判決
111年度上訴字第644號
上  訴  人  臺灣雲林地方檢察署檢察官
被      告  林益山



上列上訴人因被告傷害案件，不服臺灣雲林地方法院111年度訴
字第133號中華民國111年4月8日第一審判決（起訴案號：臺灣雲
林地方檢察署110年度調偵字第204號），提起上訴，本院判決如
下：
    主      文
原判決撤銷。
甲○○犯傷害罪，處拘役參拾日，如易科罰金，以新臺幣壹仟元折
算壹日。
    事實及理由
壹、犯罪事實
　　林益山於民國110年2月3日21時許，駕駛車牌號碼0000-00號自
    用小客貨車，行經雲林縣○○市○○路2號前之斗六圓環時，因碰撞
    事故下車處理，適丙○○、蔡靖萱騎乘車牌號碼000-0000號普
    通重型機車行經該處，見甲○○有意離開現場，乃建議對方報
    警處理，甲○○見狀竟因此心生不滿，基於傷害之犯意，以雙
    手握拳撞擊方式同時向蔡靖萱、丙○○左臉攻擊，導致蔡靖萱受
    有腦震盪(未伴有意識喪失)及鼻子擦傷之傷害，丙○○則受有
    左臉頰鈍傷之傷害。經乙○○、丙○○報警處理，並提出告訴，
    因而查獲上情。
貳、認定犯罪事實所憑之證據及理由　　
一、刑事訴訟法第159條之5規定，被告以外之人於審判外之陳述
    ，雖不符前4條之規定，而經當事人於審判程序同意作為證
    據，法院審酌該言詞陳述或書面陳述作成時之情況，認為適
    當者，亦得為證據。當事人、代理人或辯護人於法院調查證
    據時，知有第159條第1項不得為證據之情形，而未於言詞辯
    論終結前聲明異議者，視為有前項之同意。查：本判決以下
    所引用之傳聞證據，檢察官、被告於審判程序中均同意作為
    證據使用，或知有傳聞證據之情形而未於言詞辯論終結前聲
    明異議，本院審酌該等證據作成時之情況，並無違法取證之
    情形，又與本案有關聯性，認為以之作為證據應屬適當，均
    具有證據能力。　　　
二、被告就上開犯罪事實供稱：我否認，我感覺沒有打到乙○○，
    我沒有打到丙○○（本院卷第40頁）、我沒有要打乙○○的意思
    ，我下來是要跟她們說是對方撞到我，我只有揮手出去，沒
    有感覺打到她們，而且她們安全帽沒有歪，臉也沒有明顯傷
    害，丙○○過一年多才提出診斷證明，令人懷疑（同卷第42頁
    ）、我承認我有打到，希望能跟告訴人和解，我現在承認我
    有打到告訴人（同卷第44-45頁）、我當時沒有感覺碰到告
    訴人，即使有碰到也是很輕微，當時她們雙載去就醫，應該
    要同時提出診斷證明，檢察官也催促丙○○提出，如果我有打
    到告訴人，臉部應該會紅腫，安全帽應該會歪（同卷第66-6
    7頁）、丙○○為何沒有提出診斷證明，因為事情是同時發生
    的（同卷第71頁）等語。
三、告訴人丙○○、乙○○就上開犯罪事實於警詢、偵訊中指述一致
    （警卷第9-11頁、17-18頁、13-15頁、19-20頁，偵卷第13-
    14頁、22頁），核與在場證人葉志祥證稱：110年2月3日21
    時許，在斗六市○○路0號我上班的店（微旅時尚旅店）門口
    附近，有看到一台車撞到一個學生騎著腳踏車後，又有兩名
    女生騎機車經過，並向車輛喊話說「撞到人要下車查看」，
    開車的人說，我又沒撞到人，並下車走向兩名女騎士，並以
    雙手向兩名女騎士出掌，我就向對方說，你這樣是傷害行為
    ，對方向我說，沒關係，你報案阿。我就轉身進店裡向櫃台
    說報警，我又回到現場對方就跑掉了，我叫對方不要走，他
    還是跑掉（警卷第21-22頁）等語，及證人柯同澤證稱：我
    當時行經斗六市○○路0號○○○○旅店，看到前方有車禍，我沒
    有看到車禍發生經過，我原本要從旁經過，我看到開車的男
    子下車，感覺他很生氣往兩名共乘的機車騎士走去，機車騎
    士一名是女生，一名我不確定性別，接著汽車駕駛就雙手握
    拳往兩名機車騎士臉部揮去，旁邊就有一名男子出來阻擋，
    接著汽車駕駛就離開了，我所提供的行車紀錄中，移動之車
    輛車主是我等語（警卷第26頁）相符。
四、前開證人柯同澤所提出之行車紀錄，經本院當庭勘驗結果為
    ：㈠柯同澤駕駛車輛行經斗六市○○路「○○○○旅店」前圓環。
    柯同澤車輛前方有被告駕駛之車輛、一騎自行車之男子及告
    訴人乙○○騎機車搭載丙○○，三方均停等於圓環道路上。㈡【
    行車紀錄器影片1時間軸32秒-1分】被告下車朝告訴人2人之
    機車處快步走去，伸手狀似指責告訴人2人，至逼近機車處
    才停止，隨即雙手握拳，雙拳同時分別向前後座之告訴人乙○○、丙○○頭部直擊，致機車因為承受被告拳頭力道而向右傾
    。「○○○○旅店」葉志祥見狀趨前制止，與被告發生爭執。㈢
    【行車紀錄器影片2】葉志祥續與被告爭執，嗣葉志祥轉身
    離去，柯同澤下車至告訴人處關切告訴人2人，被告趁隙轉
    身上車發動車輛離去，以上有本院勘驗筆錄可參（本院卷第
    43-44頁），並有檢察官勘驗筆錄、截圖、行車紀錄截圖等
    在卷可佐（警卷第39-47頁、49-51頁，偵卷第17頁），核與
    上開告訴人乙○○、丙○○之指訴、證人葉志祥、柯同澤之證述
    均屬相符。
五、被告攻擊後，告訴人蔡靖萱受有腦震盪(未伴有意識喪失)及
    鼻子擦傷之傷害，告訴人丙○○則受有左臉頰鈍傷之傷害，各
    有其等所提出洪揚醫院診斷證明書2份（警卷第79頁，原審
    卷第79頁）、傷勢照片各1張（警卷第37頁）可證，依上開
    診斷證明書之記載，告訴人2人之就醫時間均為110年2月3日
    ，與本件案發時間相符，診斷證明書所載之傷勢位置，亦與
    警員拍攝之受傷位置相符，並與本院勘驗行車紀錄結果，被
    告出手攻擊告訴人二人之部位一致，是告訴人二人因被告攻
    擊行為，受有上開傷害，已堪認定。至於被告雖辯稱，告訴
    人丙○○診斷證明書未能於偵查中提出，令人懷疑等語，然告
    訴人丙○○於警詢時已經指稱：我有去洪揚醫院申請診斷證明
    ，我有左臉頰鈍挫傷等語（警卷第10頁），其上開指訴之內
    容與所提出之洪揚醫院診斷證明書記載一致，其證稱有前往
    就醫乙情，並非虛構，且除上開診斷證明書外，另經本院勘
    驗行車紀錄，及參以警員所拍攝之傷勢照片，上開診斷證明
    書所記載之受傷位置，與被告攻擊之位置相符，並無不可採
    信之情況，被吿之辯解尚無可採。
六、綜上，本件事證已經明確，應依法論罪科刑。　　
參、論罪科刑
一、核被告甲○○所為，係犯刑法第277條第1項之傷害罪。被告以
    一行為同時傷害告訴人蔡靖萱、丙○○，屬想像競合犯，從一
    重處斷。起訴意旨雖未論及被告傷害告訴人丙○○部分之犯行
    ，然因與被告傷害告訴人蔡靖萱部分，有裁判上一罪之關係
    ，應為起訴效力所及，併予審理。至於起訴書雖就告訴人丙○○部分不另為不起訴處分，然檢察官於起訴書中故就不另為
    不起訴處分之犯罪事實有所說明，但此項不另為不起訴處分
    ，本不具實質之確定力，亦不影響法院在檢察官起訴事實之
    範圍內，認定事實，適用法律職權之行使（最高法院81年度
    台非字第363號判決意旨參照），本院仍應予以審理，併予
    指明。
二、原判決以被告傷害告訴人蔡靖萱犯行，事證明確，論以刑法
    第277條第1項之傷害罪，原非無見，然檢察官於上訴後提出
    告訴人丙○○之洪揚醫院診斷證明書，經核與告訴人丙○○之指
    訴及上開各項證據並無不符，被告以一行為同時傷害告訴人
    丙○○，應可認定，原判決未及斟酌於此，容有未洽，檢察官
    上訴非無理由，應予撤銷改判。爰審酌被告因交通事故未能
    妥善處理，經告訴人蔡靖萱、丙○○路過好意提醒，竟因此惱
    羞成怒，以拳頭攻擊，實不足取。並斟酌告訴人蔡靖萱、丙○○因此所受之傷勢嚴重程度，及被告未能與告訴人蔡靖萱、丙○○達成和解，自陳高中畢業之教育程度，配偶過世，獨自扶
    養1名未成年子女及高齡母親，罹有慢性病及身心疾病等生
    活狀況，前無犯罪科刑紀錄之素行，暨其犯後態度及其他一
    切情狀，量處如文所示之刑，並諭知易科罰金之折算標準。
肆、應適用之程序法條：刑事訴訟法第369條第1項前段、第364
    條、第299條第1項前段。　　
本案經檢察官廖易翔提起公訴、檢察官黃立夫提起上訴、檢察官
陳昱旗到庭執行職務。
中　　華　　民　　國　　111 　年　　7 　　月　　26　　日
                  刑事第一庭    審判長法　官  楊清安
                                      法　官  陳顯榮
                                      法　官  蕭于哲
以上正本證明與原本無異。
如不服本判決應於收受送達後20日內向本院提出上訴書狀，其未
敘述上訴理由者，並得於提起上訴後20日內向本院補提理由書（
均須按他造當事人之人數附繕本）「切勿逕送上級法院」。
　　　　　　　　　　　　　　　　　　　書記官  鄭信邦　　
中　　華　　民　　國　　111 　年　　7 　　月　　26　　日
附錄本案論罪科刑法條全文
中華民國刑法第277條
傷害人之身體或健康者，處5年以下有期徒刑、拘役或50萬元以
下罰金。
犯前項之罪，因而致人於死者，處無期徒刑或7年以上有期徒刑
；致重傷者，處3年以上10年以下有期徒刑。